【裁判字號】    98,台上,5761
【裁判日期】    981008
【裁判案由】    重傷害未遂
【裁判全文】
最高法院刑事判決            九十八年度台上字第五七六一號
上  訴  人  台灣高等法院台中分院檢察署檢察官
被      告  甲○○
上列上訴人因被告重傷害未遂案件，不服台灣高等法院台中分院
中華民國九十六年六月十四日第二審判決（九十六年度上訴字第
一一六八號，起訴案號：台灣台中地方法院檢察署九十五年度偵
字第一二一四六號），提起上訴，本院判決如下：
    主  文
上訴駁回。
    理  由
按刑事訴訟法第三百七十七條規定，上訴於第三審法院，非以判
決違背法令為理由，不得為之。是提起第三審上訴，應以原判決
違背法令為理由，係屬法定要件。如果上訴理由書狀並未依據卷
內訴訟資料，具體指摘原判決不適用何種法則或如何適用不當，
或所指摘原判決違法情事，顯與法律規定得為第三審上訴理由之
違法情形，不相適合時，均應認其上訴為違背法律上之程式，予
以駁回。本件檢察官上訴意旨略稱：被告甲○○與告訴人陳文崇
均未否認兩人於民國九十五年五月二日因債務糾紛而發生爭執，
證人洪鑾、張依慈亦皆證陳當日陳文崇曾將被告推倒在地，被告
因之受有胸痛疑胸壁挫傷之傷害，此並有診斷證明書可按。而依
卷附英采眼科診所之診斷證明書記載，陳文崇於案發當日受有左
眼玻璃體出血、左眼虹膜斷離及左眼前房出血等傷害。依上揭證
據觀之，被告與陳文崇於案發當日應有肢體衝突。原審雖以陳文
崇對被告究以何種筆刺傷其左眼、其在被告住處之起迄時間、所
指遭被告毆打之身體部位等情節，前後陳述不一，據認陳文崇指
述不可採信，然陳文崇所陳其約於案發當日十時許至被告之住處
，案發時間約在其至被告住處二個小時後，嗣其約於當日下午二
時許離開該處等情，先後陳述大致相符，核與證人林明華所證亦
相符合。被告於偵查中所述「下午二時許發生衝突才離開」，應
指「因發生衝突，至下午二時許才離開」之意。另陳文崇先係指
陳被告以「簽字筆」刺其眼睛，嗣改稱被告係以「自動鉛筆」為
之，又其初指被告係毆打其「後頸部」，其後改稱被告係毆打其
「左後腦部及背部」，供述雖有歧異，然所指被告係以「筆類」
刺其眼睛及毆打其「身體左側」，則無不同。陳文崇或為表達其
所受之傷害十分嚴重，或為取信司法機關，致其關於眼部受傷之
細節有所誇大，然尚難據此即認其所受眼傷與當日和被告所生衝
突無關。況證人即英采眼科診所醫師蔡三章於第一審已證稱陳文
崇之左眼玻璃出血等症狀，係外力所造成，而依上所述，被告與
陳文崇亦確曾發生肢體衝突，則陳文崇之眼傷，縱非被告持銳器
刺戳所致，亦可能係與被告發生衝突時，遭被告以徒手撞擊導致
，被告仍有成立普通傷害或過失傷害罪之可能，該二罪又與重傷
未遂罪屬於同一社會事實，原審疏未併予審究，尚有違誤云云。
惟查原判決引用第一審判決書之記載，以公訴意旨略稱：陳文崇
於九十五年五月二日上午十時許，至被告位於台中市○○區○○
路二０六之一號住處，商討債務償還事宜，然因未獲得共識，進
而發生口角，被告明知以利器刺向任一眼球，有毀敗或嚴重減損
一目之視能，而使人失明之虞，竟基於重傷害之犯意，持筆戳向
陳文崇之左眼，致其受有左眼玻璃體出血、左眼虹膜斷離及左眼
前房出血等傷害，惟經治療後，並未達毀敗或嚴重減損一目視能
之程度而重傷未遂，因認被告涉犯刑法第二百七十八條第三項、
第一項之重傷未遂罪嫌等情。但經審理結果，認為不能證明被告
犯罪，因而維持第一審諭知被告無罪部分之判決，駁回檢察官在
第二審之上訴，已詳細說明其取捨證據及得心證之理由，所為論
斷，亦俱有卷證資料可資覆按。且引用第一審判決書記載之理由
，對證人洪鑾、張依慈均證稱未見到被告以筆傷害陳文崇眼睛之
經過，其等所為證言，如何之無法證明被告有重傷害陳文崇左眼
未遂之犯行；卷附英采眼科診所之診斷證明書，雖記載陳文崇於
案發當日受有左眼玻璃體出血、左眼虹膜斷離及左眼前房出血等
傷害，但如何之無法憑此遽認該等傷害係被告重傷害所致；陳文
崇雖迭指其於九十五年五月二日前往被告之住處催討債務，因與
被告發生口角，遭被告出拳毆打，並持筆刺傷其左眼，但其於警
詢、偵查及第一審時，就所指被告以筆刺傷其左眼之際，究有無
他人在場，或稱尚有被告之家人在場，或謂無他人在場。就被告
係於何時以筆刺傷其左眼，或稱在其至被告住處二個多小時後，
或謂其係於當日上午十時許前往被告之住處，至同日下午二時許
發生衝突，或陳述其於當日上午十時十五分許到被告之住處，嗣
於當日近十二時許受傷。就其遭被告徒手毆打身體之部位及被告
係以何種筆刺傷其左眼，或稱被告先用拳頭毆打其後頸部，再持
簽字筆刺其左眼，或謂被告用拳頭毆打其左後腦部及背部，再持
自動鉛筆插向其左眼，或陳述被告先毆打其左後腦，再拿鉛筆戳
其眼睛。前後指訴互異而有瑕疵，所為陳述如何之難以採信；證
人蔡三章雖證稱陳文崇所受左眼玻璃體出血等傷害，係外力所造
成，但亦陳稱陳文崇之左眼角膜未破損，眼球及眼皮亦無外傷及
外部出血現象，雖其眼球內有傷，但屬於非尖銳物品強力撞擊所
造成之挫鈍傷，持筆芯、筆套刺戳，均不可能導致前開傷害，則
陳文崇指其左眼遭被告持筆刺傷云云，如何與該證人所述該眼睛
呈現之症狀不相符合而無足採信，亦皆已詳加說明及指駁。上訴
意旨對於原判決引用第一審判決理由之前揭論斷，究有如何之違
背經驗法則及論理法則等違法情形，並未依據卷內資料為具體指
摘，徒以依被告之供述，陳文崇之陳述，洪鑾、張依慈之證詞，
及卷附診斷證明書，被告與陳文崇於案發當日確曾發生衝突，陳
文崇並已受有左眼玻璃體出血、左眼虹膜斷離及左眼前房出血等
傷害，蔡三章並證稱陳文崇之左眼傷係外力造成，陳文崇對其左
眼受傷之陳述，雖細節前後不一，但主要情節則大致相符，尚難
據此即認其所受眼傷與被告無關云云，據以指摘原判決維持第一
審判決諭知被告無罪為違背法令，係就原判決已說明事項及屬原
審採證認事職權之適法行使，持憑己見而為不同之評價，且重為
事實之爭執，依首揭說明，自非適法之第三審上訴理由。且查：
依卷內資料，被告始終否認有出手毆打或刺傷陳文崇之左眼部，
陳文崇亦未曾指陳被告有用手撞擊其左眼，在場之洪鑾、張依慈
復均陳稱未看到陳文崇之左眼係如何受傷。上訴意旨另指陳文崇
之左眼傷可能係與被告發生衝突時，遭被告徒手撞擊導致，原審
未審究被告有無普通傷害或過失傷害等犯行，尚有違誤云云，顯
非依據卷內資料執為指摘，亦非適法之第三審上訴理由。綜上所
述，本件檢察官上訴意旨所指，與法律規定得為第三審上訴理由
之違法情形不相適合，其上訴違背法律上之程式，應予駁回。
據上論結，應依刑事訴訟法第三百九十五條前段，判決如主文。
中    華    民    國  九十八  年    十    月    八    日
                      最高法院刑事第六庭
                          審判長法官  謝  俊  雄
                                法官  陳  世  雄
                                法官  魏  新  和
                                法官  吳  信  銘
                                法官  徐  文  亮
      本件正本證明與原本無異
                                      書  記  官
中    華    民    國  九十八  年    十    月   十三   日
                                                      K


司法院資訊處製作；財團法人民間司法改革基金會備份。
